臺灣臺東地方法院民事裁定　　　　　　 100年度監宣字第18號
聲　請　人　胡俊君
相　對　人　胡俊賢
關　係　人　邱阿慈
上列聲請人聲請對相對人為監護宣告事件，本院裁定如下：
    主  文
宣告胡俊賢（男，民國○○○年○月○日生，身分證統一編號：
Ｚ000000000號）為受監護宣告之人。
選定胡俊君（男，民國○○○年○月○○○日生，身分證統一編
號：Ｚ000000000號）為受監護宣告之人之監護人。
指定邱阿慈（女，民國○○○年○○月○日生，身分證統一編號
：Ｚ000000000號）為會同開具財產清冊之人。
聲請程序費用新臺幣壹仟元由受監護宣告之人胡俊賢負擔。
    理  由
一、聲請意旨略以：聲請人胡俊君之弟即相對人胡俊賢，因先天
    性中度智能障礙，以致自主及判斷能力極差、自我照顧能力
    低下，已達不能為意思表示或受意思表示之程度，為此依民
    法第14條及民事訴訟法第597條之規定，聲請准予裁定宣告
    相對人胡俊賢為受監護之人，並由聲請人為其監護人等語。
二、按對於因精神障礙或其他心智缺陷，致不能為意思表示或受
    意思表示，或不能辨識其意思表示之效果者，法院得因本人
    、配偶、四親等內之親屬、最近一年有同居事實之其他親屬
    、檢察官、主管機關或社會福利機構之聲請，為監護之宣告
    ，民法第14條第1項定有明文。經查：
（一）聲請人胡俊君為相對人胡俊賢之兄，有戶籍謄本在卷足憑
      。而胡俊賢因上開病症致不能為意思表示或受意思表示之
      程度乙情，業據其提出中華民國身心障礙手冊影本 1紙為
      證。
（二）本院於100年5月12日在本院家事調解室，於鑑定人楊國明
      醫師前就相對人姓名、出生年月日、地址、家中電話及現
      在時間等事項訊問相對人，然相對人除能正確回答自己姓
      名及家中電話號碼外，就其餘問題則答以不知道或不會，
      鑑定人於詢問相對人簡易算數、顏色、火災通報電話及成
      語之涵義等事項後，稱以：相對人認知功能明顯退化，無
      急性精神病症狀，應為進一步智力測驗等語，此有本院10
      0年5月12日調查筆錄 1份在卷可參。又本件經鑑定人鑑定
      結果認為：相對人甫出生即因高燒造成全身性癲癇發作，
      導致逾三歲餘始能講一些單字，惟家人認可自行在家照顧
      ，因此於啟智學校畢業後未接受進一步之職能復健，而在
      家協助農作。平時情緒尚稱穩定，個性較為固執，無法接
      受外界太大刺激，否則易誘發癲癇發作，而致智力愈加退
      化。四肢活動自由，走路協調性不佳，可自行完成吃飯、
      如廁，意識清楚，可依聲音刺激反應，並可表達自己的想
      法，惟語言構音困難，且言詞貧乏，回答多為「不知道」
      ，無法完成單位數加法，可辨識的顏色亦不超過五種，認
      知功能明顯退化狀態。經診斷，相對人罹有源於癲癇發作
      之器質性精神病及中度智能障礙，雖有自主能力，但判斷
      力不佳，日常生活仍需人協助照護，且智力已達中度障礙
      程度，隨時有癲癇大發作的可能性，實不能獨立處理自己
      的事務，故屬司法精神醫學之心神喪失狀態，亦有楊國明
      身心科診所100年5月13日東診精字第1000005131號函所附
      之精神鑑定報告書1份在卷可稽（參見本院卷第25至27頁
      ）。
（三）綜上，本院認相對人因精神障礙或其他心智缺陷，已達不
      能為意思表示或受意思表示之程度，揆諸首揭規定，本件
      聲請應予准許，爰對相對人為監護之宣告。
三、次按受監護宣告之人應置監護人。法院為監護之宣告時，應
    依職權就配偶、四親等內之親屬、最近一年有同居事實之其
    他親屬、主管機關、社會福利機構或其他適當之人選定一人
    或數人為監護人，並同時指定會同開具財產清冊之人。法院
    為前項選定及指定前，得命主管機關或社會福利機構進行訪
    視，提出調查報告及建議。監護之聲請人或利害關係人亦得
    提出相關資料或證據，供法院斟酌。法院選定監護人時，應
    依受監護宣告之人之最佳利益，優先考量受監護宣告之人之
    意見，審酌一切情狀，並注意下列事項：（一）受監護宣告
    之人之身心狀態與生活及財產狀況。（二）受監護宣告之人
    與其配偶、子女或其他共同生活之人間之情感狀況。（三）
    監護人之職業、經歷、意見及其與受監護宣告之人之利害關
    係。（四）法人為監護人時，其事業之種類與內容，法人及
    其代表人與受監護宣告之人之利害關係。民法第1110條、第
    1111條、第1111條之 1，分別定有明文。又按監護宣告之裁
    定，應同時選定監護人及指定會同開具財產清冊之人，並附
    理由，民事訴訟法第604條第1項定有明文。經查：聲請人為
    相對人之兄，於本院訊問時表示兄弟姐妹均同意由其擔任監
    護人，此有聲請人提出之親屬系統表及同意書各 1份在卷可
    稽，而本件經本院函請臺東縣政府社會處進行訪視，據覆略
    以：聲請人為辦理印鑑證明及繼承登記，始提出本件聲請。
    受監護人除領有中度智能障礙手冊外，並罹患癲癇，於其父
    親過世前，與父母親一同從事農作，在家中，經由三嫂教導
    ，除可自行整理家務外，亦能烹煮簡易食物，惟較無數字概
    念，如遇需找零錢之情形，可能無法計算。受監護人是天主
    教家庭，房舍雖呈老舊，但屋內環境整潔，且有其二嫂、三
    嫂輪流在臺東家中照顧。家中有近 2甲農地，平時以自己自
    足模式種植農作物，日後規劃傾向出租予他人耕作，受監護
    人本身領有新臺幣（下同 ）4,000元之身心障礙者生活補助
    ，母親領有 6,000元之老農津貼，聲請人為職業軍人，目前
    駐防於花蓮，月俸約為4萬6千元，而受監護人其餘兄姊，分
    居臺東及臺灣北部，於家中有需要時，亦會寄錢回家支應。
    經評估，由聲請人擔任監護人並無明顯不當之處等語，有臺
    東縣政府100年5月17日府社福字第1000053651號函所附之訪
    視建議報告 1份在卷可稽（參見本院卷卷第29至32頁）。本
    院參酌上情，認由聲請人任監護人，最能符合受監護宣告之
    人之最佳利益，爰選定聲請人胡俊君為監護人。另關係人邱
    阿慈係受監護人之三嫂，平時與受監護人同住於臺東家中，
    並負責照顧受監護人，對兩造生活狀況多所了解，且表明同
    意任會同開具財產清冊之人，此有本院100年5月27日調查筆
    錄在卷可憑，爰併指定邱阿慈為會同開具財產清冊之人。
四、末按民法第1113條準用同法第1099條、第1109條之規定，監
    護開始時，監護人對於受監護人之財產，應依規定會同法院
    指定會同開具財產清冊之人，於二個月內開具財產清冊，並
    陳報法院；監護人於執行監護職務時，因故意或過失，致生
    損害於受監護人者，應負賠償之責。準此，監護人胡俊君於
    本裁定確定後，應會同如主文第 3項所示之受指定人邱阿慈
    ，於二個月內開具財產清冊，並陳報法院，併此敘明。
五、依民事訴訟法第608條第1項，裁定如主文。
中    華    民    國    100    年    6    月    15    日
                    家事法庭  法  官   蔡慧雯
以上正本係照原本作成。
如不服本裁定關於選定監護人及指定會同開具財產清冊之人等部
分，應於送達後10日內向本院提出抗告狀，並繳納抗告費新臺幣
1,000元；其餘關於宣告監護之部分，不得抗告。
中    華    民    國   100    年    6     月    15    日
                              書記官   高竹瑩